臺灣臺南地方法院民事裁定　　　　　　　96年度小上字第18號
上　訴　人　乙○○
被 上 訴人　甲○○○○○○○
法定代理人　丙○○
上當事人間請求返還不當得利事件，上訴人對於民國96年4月25
日本院新市簡易庭所為之第一審判決提起上訴，本院裁定如下：
    主    文
上訴駁回。
第二審訴訟費用新臺幣壹仟伍佰元由上訴人負擔。
    理    由
一、按對於小額程序之第一審裁判之上訴，非以其違背法令為理
    由，不得為之。又上訴狀應記載上訴理由，並表明原判決所
    違背之法令及其具體內容，依訴訟資料可認原判決有違背法
    令之具體事實，民事訴訟法第436條之24第2項及第436條之
    25分別定有明文。是當事人對於小額程序之第一審判決提起
    上訴，以第一審判決有不適用法規或適用不當為理由時，其
    上訴狀或理由書應有具體之指摘，否則其上訴即難認為合法
    。又上訴狀內未表明上訴理由者，上訴人應於提起上訴20日
    內提出理由書於原審法院，未提出者，毋庸命其補正。上訴
    不合程式或已逾期間或法律上不應准許者，第二審法院應以
    裁定駁回之，此於小額事件之上訴程序亦準用之，民事訴訟
    法第436條之32第2項、第471條第1項、第444條第1項前段可
    資參照。
二、上訴人對於本院新市簡易庭於民國96年4月25日所為之96年
    度新小字第333號第一審小額訴訟判決於95年12月18日提起
    上訴，核其上訴狀雖記載上訴理由略為：『(一)第一審法官駁
    回上訴人之訴，原因是上訴人未於法定期限內撤銷調解。(二)
    然而上訴人要向管委會買機械停車位鑰匙時，管委會卻是應
    付的態度，上樓一看，公設老舊，不久上訴人有書寫函寄法
    院，說明管委會代表在調解室說的話騙人，怎可以騙人的話
    誘使上訴人簽字調解，這封信上訴人在閱卷時有看到，在95
    年度新小調字第68號「大樓公共設施糾紛」卷宗內，法院收
    到的日期在調解後不久。(三)上訴人沒有撤銷調解是因為書記
    官周信義說此件調解已成立，錢要付，之後發現事情不是這
    樣，要具狀重新提出。上訴人則蒐證後重新提出。(四)管委會
    副主委黃仁貴先生管車位，對上訴人一直質問車位乙事持應
    付方法，說：「車位對照表我要找找看。」再來上訴人便不
    一定會遇到他，一直到五月底管委會開住戶大會，上訴人上
    前質問主委及副主委有無車位，二位皆說上訴人無車位。既
    是如此，上訴人被限制使用電梯，白白損失資金利息，無法
    搬入，到法院被管委會代表在調解室騙，還要支付新台幣（
    下同）45,200元才可以買電梯感應器使用電梯。(五)上訴人請
    求5,200元部分：管委會既無合法債權，卻限制上訴人使用
    電梯，該建物荒廢許久，不經整修不能住人，管委會是在法
    院調解後即95年4月19日交付上訴人大樓出入卡片，阻擋期
    間卻仍照收管理費？(六)上訴人在主委凌國明及副主委黃仁貴
    確切告知無車位後，於95年6月26日提出返還不當得利調解
    ，並非如一審判決書中寫道上訴人遲至96年3月19日始提出
    返還不當得利之請（求）。(七)返還不當得利是上訴人經求證
    所提之新案，管委會在調解時說上訴人有一機械車位，又說
    他們的公設很讚，有圖書室、健身房、遊戲間等，這些都是
    假話騙人的。而且上訴人不敢貿然行之，是在主委凌國明及
    副主委黃仁貴告知無車位後才憤而提出新案，之前問車位問
    題一直被應付。(八)上訴人一審被駁回，訴訟結果為上訴人被
    限制不得使用電梯，平白損失資金利息及空間浪費，到法院
    調解室被管委會以誘因欺騙而簽名，又需繳交前手積欠管理
    費或公共基金，顯有違背法令。(九)被上訴人請求上訴人支付
    其前手積欠45,200元之管理費無法律上原因，在95年度新小
    調字第68號卷宗內有法官向最高法院調的文件，裡面陳明前
    手所積欠非後手應承擔。又於96年度新小字第333號原始卷
    宗內有數拾份法院判決書都是有關法拍屋前手所積欠之管理
    費及公共基金非拍定人應承擔。」等語。
三、經查：
  (一)本院審核上訴人之上訴狀所載內容，固於第(八)點理由中記載
    ：上訴人一審被駁回，訴訟結果為上訴人被限制不得使用電
    梯，平白損失資金利息及空間浪費，到法院調解室被管委會
    以誘因欺騙而簽名，又需繳交前手積欠管理費或公共基金，
    顯有違背法令等語，惟查，上訴人此點理由固提及「顯有違
    背法令」等用語，然上訴人乃係為原判決之「訴訟結果」顯
    有違背法令，並非指摘原判決違背法令，且未提及原判決所
    違背之法令為何？亦未表明原判決所違背之法令具體內容為
    何？尚難認上訴人此點理由符合民事訴訟法第436條之24第2
    項及第436條之25之要件。
  (二)至上訴人於上訴狀第(六)點記載：上訴人在主委凌國明及副主
    委黃仁貴確切告知無車位後於95年6月26日提出返還不當得
    利調解，並非如一審判決書中寫道上訴人遲至96年3月19 日
    始提出返還不當得利之請（求）等語，並提出蓋有本院收文
    日期為95年6月26日之民事聲請調解狀（即附件二）為證，
    惟查，上訴人此部分之主張乃係指摘原審判決認定事實有誤
    ，並非指摘原判決違背法令，已與上述民事訴訟法第436 條
    之24第2項及第436條之25之要件不符，且即使上訴人於95年
    6月26日已提出民事聲請調解狀請求被上訴人返還不當得利
    ，然核該書狀之內容亦無從認定上訴人係欲提起撤銷調解之
    訴，因此，即使原審判決以該調解筆錄未經合法撤銷為理由
    駁回上訴人關於返還不當得利40,000元部分之請求，亦難認
    有何違背法令之處。
  (三)此外，上訴人所提其餘理由均係就原審所提過之事實重覆論
    述，核與上述小額判決之上訴要件不符，依首揭說明，上訴
    人之上訴自難認為合法，並毋庸命其補正，應以裁定駁回上
    訴人之上訴。
四、末按法院為小額訴訟費用之裁判時，應確定其費用額，民事
    訴訟法第436條之191第1項定有明文，此依同法第436條之32
    第1項規定，於小額事件之上訴程序準用之。查上訴人提起
    本件上訴既經駁回，則上訴人應負擔之本件訴訟費用額確定
    為第二審裁判費1,500元。
五、據上論結，本件上訴為不合法，依民事訴訟法第436條之32
    第2項、第471條第1項、第444條第1項前段、第95條、第78
    條、第436條之19第1項，裁定如主文。
中　　華　　民　　國　　96　　年　　6 　　月　　22　　日
                  民事第二庭    審判長法　官　翁金緞
                                      法　官　洪榮家
                                      法　官　張家瑛
以上正本係照原本作成。
不得抗告。
中　　華　　民　　國　　96　　年　　6 　　月　　22　　日
                                書記官　劉紀君
